【裁判字號】    97,訴,334
【裁判日期】    970411
【裁判案由】    違反槍砲彈藥刀械管制條例
【裁判全文】
臺灣臺中地方法院刑事判決               97年度訴字第334號
公  訴  人  臺灣臺中地方法院檢察署檢察官
被      告  丙○○
指定辯護人  本院公設辯護人  乙○○
上列被告因違反槍砲彈藥刀械管制條例案件，經檢察官提起公訴
（96年度偵字第16933號），本院判決如下：
    主    文
丙○○未經許可，持有空氣槍，處有期徒刑參年貳月，併科罰金
新臺幣參萬元，罰金如易服勞役，以新臺幣壹仟元折算壹日，扣
案之空氣長槍壹枝（槍枝管制編號：0000000000號）沒收；又未
經許可，持有空氣槍，處有期徒刑參年貳月，併科罰金新臺幣參
萬元，罰金如易服勞役，以新臺幣壹仟元折算壹日，扣案之空氣
長槍壹枝（槍枝管制編號：0000000000號）及黑色瓦斯鋼瓶肆支
均沒收。應執行有期徒刑肆年，併科罰金新臺幣伍萬元，罰金如
易服勞役，以新臺幣壹仟元折算壹日，扣案之空氣長槍貳枝（槍
枝管制編號：0000000000、0000000000號）及黑色瓦斯鋼瓶肆支
均沒收。
    犯 罪 事 實
一、丙○○前曾於民國84年間因竊盜案件，經本院以84年度訴字
    第1916號判處有期徒刑7月，經上訴臺灣高等法院臺中分院
    及最高法院均遭駁回上訴確定，於85年8月20日執行完畢（
    本件不構成累犯）。丙○○明知空氣槍為槍砲彈藥刀械管制
    條例所管制之槍枝，非經中央主管機關許可，不得持有，竟
    基於持有空氣槍之犯意，於91年中某日，在臺中縣大里市某
    處，向姓名年籍不詳之成年人，以約新臺幣（下同）1萬500
    0元之代價，購得具殺傷力之空氣長槍1枝（槍枝管制編號：
    0000000000號）後，即未經許可而無故持有上開空氣槍。其
    持有前開空氣槍約4年後，又另基於持有空氣槍之犯意，於
    95年7、8月間某日，在臺中縣豐原市某處，向姓名年籍不詳
    之成年人，以1萬2000元之代價，購得具殺傷力之空氣長槍1
    枝（槍枝管制編號：0000000000號）後，未經許可而無故持
    有上開空氣槍。丙○○於購得上開2枝空氣槍後，均將之藏
    放在其位於臺中縣大里市○○街125巷8號住處，且續持有至
    為警查獲時止。嗣於96年6月28日16時許，為警持搜索票在
    其位於臺中縣大里市○○街125巷8號住處房間內查獲，並扣
    得上開具殺傷力之空氣槍2枝及供上開槍枝管制編號：00000
    00000號空氣槍使用之黑色瓦斯鋼瓶4支。
二、案經臺中市警察局移送臺灣臺中地方法院檢察署檢察官偵查
    起訴。
    理    由
一、按被告以外之人（包括證人、鑑定人、告訴人、被害人及共
    同被告等）於審判外之陳述雖不符刑事訴訟法第159條之1至
    之4等4條之規定，而經當事人於審判程序同意作為證據，法
    院審酌該言詞陳述或書面陳述作成時之情況，認為適當者，
    亦得為證據；當事人、代理人或辯護人於法院調查證據時，
    知有刑事訴訟法第159條第1項不得為證據之情形，而未於言
    詞辯論終結前聲明異議者，視為有前項之同意，同法第159
    條之5定有明文。立法意旨在於傳聞證據未經當事人之反對
    詰問予以核實，原則上先予排除。惟若當事人已放棄反對詰
    問權，於審判程序中表明同意該等傳聞證據可作為證據；或
    於言詞辯論終結前未聲明異議，基於尊重當事人對傳聞證據
    之處分權，及證據資料愈豐富，愈有助於真實發見之理念，
    且強化言詞辯論主義，使訴訟程序得以順暢進行，上開傳聞
    證據亦均具有證據能力。本案被告、指定辯護人、公訴人於
    本院審理程序時就本院所引用之下列證據，均未加爭執，且
    本院審酌證據作成之形式，均無瑕疵、與待證事實具有關聯
    性等情況，認為適當，應認得為證據，揆諸前開說明，就本
    案所引用之供述、書面證據均具有證據能力，合先敘明。
二、訊據被告丙○○對於犯罪事實欄所載曾購買而持有上開空氣
    槍2枝，嗣為警查獲乙情等客觀事實固均坦認無隱，惟矢口
    否認有何違反槍砲彈藥刀械管制條例之犯行，辯稱：本件員
    警執行搜索時，伊人在上班，並不在現場，是翌日才被通知
    至警察局；而扣案具有殺傷力的空氣長槍2枝，雖是伊所有
    ，但是員警在查獲後自行在槍枝管制編號：0000000000號的
    槍枝上組裝上槍機和瓦斯管（詳如警卷第21頁槍枝檢視報告
    第5頁照片編號2打勾處所示），後來才送鑑定具有殺傷力，
    其鑑定結果不足以證明其犯罪；且上開2枝槍枝，伊只是裝
    飾用，並不知道有殺傷力，應不構成犯罪云云。
三、經查：
(一)、被告於上揭時間先後向不同人購買上開具殺傷力之空氣長槍
    2枝，而未經許可持有之事實，業據被告於警詢、偵訊中及
    本院審理時坦承不諱，並有搜索票及搜索扣押筆錄、扣押物
    品目錄表、臺中市警察局槍枝初步檢視報告及所附扣案槍枝
    照片等在卷可稽，且有上開空氣長槍2枝及黑色瓦斯鋼瓶4
    支扣案可資佐證。又扣案之上開空氣長槍，經送請內政部警
    政署刑事警察局鑑定結果略以：「一、送鑑改造空氣長槍貳
    枝，鑑定情形如下：(一)壹枝（槍枝管制編號0000000000），
    認係空氣槍，以外接高壓鋼瓶內氣體為發射動力，經測試結
    果，其發射彈丸單位面積動能分別為37.8焦耳/平方公分。
    詳如照片一至四。(二)壹枝（槍枝管制編號0000000000），認
    係空氣槍，以外接高壓鋼瓶內氣體為發射動力，經測試結果
    ，其發射彈丸單位面積動能為43.1焦耳/平方公分。詳如照
    片五至八。．．．參諸日本科學警察研究所之研究結果，彈
    丸單位面積動能達20焦耳／平方公分，則足以穿入人體皮肉
    層」等語，有內政部警政署刑事警察局96年7月25日刑鑑字
    第0960106965號槍彈鑑定書1份在卷可佐，復有現場查獲照
    片可參，是依前開鑑定測試結果，扣案之空氣長槍2枝之發
    射彈丸單位面積動能均已超過足以穿入人體皮肉層之標準，
    當認係具有殺傷力無訛。
(二)、被告雖以前詞置辯，惟查：1.證人即查獲員警楊憲明於偵訊
    中具結證稱：（問：可否說明本件查獲情形？）本件經聲請
    搜索票完畢，到被告住處等候，正好逢被告父母回來，我們
    向其出示搜索票表明身分，我們隨同進屋，是被告的母親陪
    我們去看，他父親在樓下；（問：當天是只有查到這些槍？
    有無查到其他未扣案的槍枝？）有，當天另有查到一些空氣
    玩具槍，但因為經檢視槍管、可否放置瓦斯瓶及彈簧，認為
    其不具殺傷力，故認定未具殺傷力的部分就未扣案；（問：
    被告丙○○是何時到案？）我們是28日執行搜索，被告是29
    日下午由其母親陪同到案；（問：「提示警卷初步檢視相片
    編號2」相片2中的打勾處，槍枝上所裝置如打勾處所示之物
    ，是否是你們查獲時就有？還是由你們後來安裝上去的？）
    當天我們在被告房間除了帶回槍枝外，還有槍枝的零件，那
    些零件都各有專屬性，各零件只能安裝在固定的槍枝上，這
    枝槍枝我們帶回時尚未完全安裝，是我們帶回辦公室，當著
    被告之父面前裝上的，因為零件與槍枝都在被告房間查獲，
    所以我們認定他平常就是這樣裝來用的等語（見偵卷第30、
    31頁）。2.又證人即被告之父劉進芳於偵訊中亦具結證稱：
    （問：96年6月28日當天，警察拿搜索票至你家搜索，當時
    你有無在家？）當天警察來時我有在家，我兒子不在家，他
    去上班；（問：是何人帶警察去3樓你兒子的房間搜索？）
    我太太，我留在1樓陪警方；（問：「提示扣押物品目錄表
    及查扣物品相片」這些東西是否是警方當天查獲的？）扣押
    物品目錄表是我簽的名，相片上這些東西也是警方當天查到
    的，但有一些零件尚未裝上去；（問：查扣物品相片上的槍
    枝、零件等物，是否都是在你家查獲的？）是等語（見偵卷
    第32、33頁）。3.參以於被告本院準備程序時自承：對於起
    訴書所載之槍枝管制編號：0000000000號，這枝是我在91年
    、92年間某日在臺中縣大里市某處跟玩具店以1萬5000元買
    的；另外槍枝管制編號：0000000000號，我是在95年7、8月
    間某日在臺中縣豐原市玩具店以1萬2000元買的，買之後我
    都一直放在家裡，直到96年6月28日時警察到我家查的時候
    才搜出來，當時除了扣到起訴書所載的扣案物品外，另有一
    些警察認為沒關係的槍枝等物品就當場還給我爸爸，警察查
    獲當天我都不在現場，我人在工作。本件我有爭執的是查獲
    的槍枝是警察幫我組裝的，又不是我裝的，我爸爸有看到警
    察全部都帶回警局，是在警察局組裝的，不是在我家組裝的
    ，零件都是我的沒錯，可是我不敢組裝，我只是擺漂亮而已
    ，在警卷第21頁槍枝檢視報告第5頁照片編號2上我打勾的地
    方，是警察把我組裝上去的，這支槍本來就可以組裝上黑色
    的塑膠管（瓦斯管），也可以裝槍機，我打勾的這兩個零件
    ，本來就是這支槍的零件沒錯，但我不敢裝上去，因為我怕
    犯法，我怕有問題，就怕像現在這個樣子，我知道這支槍如
    果這樣裝，性能會很強，但我不知道到底會多強，買來的時
    候就是這樣的零件，可以組合，但我打勾的部分，我一直都
    不敢裝上去，是警察查獲後自己裝上去的，原本我陳列的槍
    枝是沒有這兩個部分的，其餘就如警察檢視相片所示．．．
    ，瓦斯鋼瓶是通用的，但我因為之前有在家裡將這兩支空氣
    長槍裝上瓦斯鋼瓶試打過，覺得可能有問題所以就沒有再接
    上瓦斯鋼瓶使用等語（見本院卷第14、15頁），足見本件扣
    案之具殺傷力空氣長槍2枝及其零件，確係被告所有，且搜
    索扣押過程並無違法不當；而持有槍枝之人，平日將槍枝各
    項零件拆解置放，或為保養方便，或為掩人耳目，再於需用
    時將之組裝，事所多有，於槍枝之功用性能亦無絲毫減損，
    則於查獲後以被告自己持有之零件組裝後測試鑑定，實無礙
    被告持有該扣案空氣長槍之犯行，是被告辯稱扣案具有殺傷
    力的空氣長槍2枝，雖是伊所有，但是員警在查獲後自行在
    槍枝管制編號：0000000000號的槍枝上組裝上槍機和瓦斯管
    ，後來才送鑑定具有殺傷力，其鑑定結果不足以證明其犯罪
    云云，自無足為其有利之認定。又被告自承伊在家裡曾將上
    開空氣長槍2枝裝上瓦斯鋼瓶試打後，覺得可能有問題所就
    沒有再裝上瓦斯鋼瓶使用，伊不敢將其打勾之槍機和瓦斯管
    組裝上去，是因為怕犯法，怕有問題，就像現在這個樣子（
    即被起訴），伊知道這枝槍如果這樣裝，性能會很強等語（
    參見上述），足見被告對於上開2枝槍枝之殺傷力及觸法性
    已有預見，其辯稱上開2枝槍枝，只是裝飾用，並不知道有
    殺傷力，應不構成犯罪云云，無非事後畏罪卸責之詞，洵無
    可採。
(三)、又被告係於犯罪事實欄所載之不同時、地，以價購之方法，
    而先後持有上開扣案空氣長槍2枝之事實，業經被告於本院
    審理時供承在卷，核與其前於警詢及偵訊時所供述之情節相
    符，亦有扣案之上開空氣長槍2枝在卷可為佐證，足見被告
    上述自白應與事實相符，堪以採信，是被告係基於不同之意
    思決定，而先後分別2次，相隔約4年左右，而陸續持有扣案
    之空氣長槍2枝。
(四)、基上，被告所辯，實無足採，從而，本件事證明確，被告於
    不同時間，而2次分別起意，各未經許可，持有前述扣案空氣
    長槍2枝犯行，洵堪認定，應依法論科。
四、論罪科刑：
(一)、按未經許可持有手槍、子彈，其持有之繼續，為行為之繼續
    ，亦即一經持有，罪已成立，但其完結須繼續至持有行為終
    了時為止。查本案被告分自91年中某日起及95年7、8月間某
    日起持有上開槍枝，其非法持有上開槍枝之行為繼續至96年
    6月28日為警查獲時止，其持有行為之終了既在刑法及槍砲
    彈藥刀械管制條例修正施行後，自無行為後法律變更可言，
    應逕適用修正後之刑法及槍砲彈藥刀械管制條例規定論處，
    而無新舊法比較適用之問題（最高法院88年度台上字第2968
    號、95年度台上字第34 61號判決意旨參照）是核被告2次持
    有上開空氣槍之所為，均係犯槍砲彈藥刀械管制條例第8條
    第4項之未經許可持有空氣槍罪。
(二)、復按未經許可無故持有槍枝、子彈罪，袛須未經主管機關許
    可，而將槍枝、子彈置於自己實力支配之下，罪即成立。其
    後行為人如未經許可，另又製造槍枝、子彈，其持有該製成
    之槍枝、子彈之行為，固為製造行為所吸收，應僅論以未經
    許可而製造槍枝、子彈罪：但不能謂其製造行為之前，原已
    成立犯罪之其他持有行為，亦為該製造行為所吸收而不予論
    罪（最高法院93年度台上字第2871號判決意旨參照）。次按
    槍砲彈藥刀械管制條例第8條第4項之罪，乃侵害國家法益之
    犯罪，其罪數應以行為人之行為次數為準。而查，被告先後
    2次持有上開空氣長槍，持有之始點相隔約4年之久，且遭查
    獲時又已在95年7月1日刑法修正施行廢除連續犯之後，顯係
    基於個別之犯意而持有之，其2罪間，犯意各別，行為互殊
    ，自應予分論併罰（司法院81年廳刑一字第13529號解釋，
    及上開最高法院93年度台上字第2871號判決要旨參照）。
(三)、爰審酌被告有如犯罪事實欄所載之前科，素行不佳，明知並
    未經主管機關許可而得持有槍枝，竟持有前述槍枝，犯罪之
    動機可議，持有之槍枝數量，持有期間內雖未曾因此造成公
    眾或他人之現實惡害，然對社會治安存有重大潛在之危險，
    行為殊不可取，暨犯後能坦承上開槍枝為其所有之客觀事實
    ，態度尚可，及其犯罪之動機、目的、手段等一切情狀，分
    別量處如主文所示之刑，並定其應執行之刑及就併科罰金部
    分諭知易服勞役之折算標準，以示懲儆。
(五)、扣案之空氣長槍2枝（槍枝管制編號：0000000000、0000000
    000號），均係違禁物，應依刑法第38條第1項第1款之規定
    ，諭知沒收。扣案之黑色瓦斯鋼瓶4支，為被告所有，且供
    持有槍枝管制編號0000000000號之空氣長槍所用之物，業據
    被告供承在卷（見本院卷第35頁），爰依刑法第38條第1項
    第2款宣告沒收。至其餘扣案之不具殺傷力之空氣短槍2支（
    槍枝管制編號：0000000000號、0000000000號）、4.5㎜鋼
    珠2 瓶、金屬飛鏢1盒及瓦斯鋼瓶23支（銀色，起訴書漏載
    上開黑色瓦斯鋼瓶4支），均非屬違禁物，亦無積極證據證
    明係供被告犯罪所用之物，爰均不予宣告沒收，附此敘明。
據上論斷，應依刑事訴訟法第299條第1項前段，槍砲彈藥刀械管
制條例第8條第4項，刑法第11條前段、第42條第3項、第38條第1
項第1款、第2款、第51條第5款，判決如主文。
本案經檢察官甲○○到庭執行職務
中    華    民    國    97    年    4     月    11    日
                  刑事第十四庭  審判長法  官   陳  葳
                                      法  官   林世民
                                      法  官   洪堯讚
上正本證明與原本無異。
如不服本判決，應於收受送達後10日內向本院提出上訴書狀（應
敘述具體理由並附繕本）。
上訴書狀如未敘述理由，應於上訴期間屆滿後20日內補提理由書
於本院。
                                      書記官    沈慧玲
中    華    民    國    97    年    4     月    11    日
附錄論罪科刑法條
中華民國刑法第330條
犯強盜罪而有第 321 條第 1 項各款情形之一者，處 7 年以上有
期徒刑。
前項之未遂犯罰之。


司法院資訊處製作；財團法人民間司法改革基金會備份。
